臺灣高雄地方法院刑事判決　　　　　　　 96年度訴字第214號
公　訴　人　臺灣高雄地方法院檢察署檢察官
被　　　告　乙○○
上列被告因違反毒品危害防制條例案件，經檢察官提起公訴（95
年度毒偵字第9413號、第9464號），本院合議庭裁定由受命法官
獨任改依簡式審判程序審理，並判決如下：
    主  文
乙○○施用第一級毒品，處有期徒刑陸月。又施用第一級毒品，
處有期徒刑陸月，扣案殘留海洛因成分之殘渣袋壹個沒收銷燬之
，扣案注射針筒壹支、塑膠鏟子壹支均沒收。應執行有期徒刑拾
月，扣案殘留海洛因成分之殘渣袋壹個沒收銷燬之，扣案注射針
筒壹支、塑膠鏟子壹支均沒收。
    事  實
一、乙○○前因施用毒品案件，經裁定送勒戒處所觀察、勒戒後
    ，認有繼續施用毒品之傾向，復經裁定令入戒治處所施以強
    制戒治，嗣於95年5 月18日執行完畢釋放出所，並經臺灣高
    雄地方法院檢察署檢察官為不起訴處分確定。詎其猶未悛悔
    ，於前開強制戒治執行完畢釋放後5 年內，基於施用第1 級
    毒品之犯意，先於95年10月29日，在高雄縣梓官鄉○○○路
    46之3 號住處，以針筒注射之方式，施用第1 級毒品海洛因
    1 次，嗣於95年10月20日晚間10時許，在高雄縣梓官鄉○○
    路181 巷54號前為警盤查，經其同意採尿送驗而悉上情。另
    於95年11月22日上午7 時許，在上址以針筒注射之方式，施
    用海洛因1 次，嗣於95年11月22日下午3 時30分許，在高雄
    縣梓官鄉○○路旁為警查獲，並扣得其所有之下列物品：施
    打海洛因之注射針筒1 支、將海洛因粉末舀進針筒以供施打
    之塑膠鏟子1 支、盛裝所施用之海洛因而殘留海洛因成分之
    殘渣袋1 個。
二、案經高雄縣政府警察局岡山分局報告臺灣高雄地方法院檢察
    署檢察官偵查起訴。
    理  由
一、本件被告乙○○所犯係毒品危害防制條例第10條第1 項之施
    用第1 級毒品罪，其法定刑係死刑、無期徒刑、最輕本刑為
    3 年以上有期徒刑以外之罪，被告於準備程序進行中就被訴
    事實為有罪之陳述，經告知簡式審判程序之旨，並聽取其與
    檢察官之意見後，本院認無不得或不宜改依簡式審判程序進
    行之情事，爰依刑事訴訟法第273 條之1 第1 項規定，裁定
    本件由受命法官獨任改依簡式審判程序審理，合先敘明。
二、訊據被告對於前揭施用第1 級毒品海洛因之事實供承不諱，
    而其先後2 次為警所採尿液經送以酵素免疫分析法初步篩檢
    ，再以氣相層析質譜儀法確認結果，均呈嗎啡陽性反應，此
    有台灣檢驗科技股份有限公司濫用藥物尿液檢驗報告（報告
    編號：KH2006B0000000、KH2006B0000000）暨各該尿液代碼
    對照表附卷可稽。另扣案注射針筒1 支、塑膠鏟子1 支送驗
    結果均無海洛因成分反應，殘渣袋1 個則殘留有海洛因成分
    ，此有高雄醫學大學附設中和紀念醫院檢驗報告（報告編號
    ：0000-000、0000-000、0000-000）附卷可稽。前開事證足
    徵被告之自白與事實相符，堪予採信。又被告有如上開事實
    欄所列前科紀錄，此有臺灣高等法院被告前案紀錄表在卷可
    參，堪認被告確於強制戒治執行完畢釋放後5 年內，再犯本
    件施用第1 級毒品海洛因之罪。綜上所述，本件事證明確，
    被告犯行堪以認定，應依法論科。
三、核被告所為，係犯毒品危害防制條例第10條第1 項之施用第
    1 級毒品罪。被告持有海洛因之低度行為為其施用海洛因之
    高度行為所吸收，毋庸另論。被告先後2 次施用毒品相隔半
    月餘，應屬分別獨立之行為，應予分論併罰。至於刑法上之
    集合犯，係指立法者在構成要件所描述、預設之該當行為，
    本身即具有職業性、營業性或收集性之不斷反覆實施之特性
    ，亦即反覆實施行為被總括地當成或擬制成為1 個構成要件
    行為。然就毒品之施用行為而言，其形成結構應與其他諸如
    竊盜、搶奪、詐欺等犯罪相同，均可能基於成癮性之誘導，
    而有數次行為，立法者於制定刑罰法律之初，並未認知該種
    行為類型之「反覆性」或「成癮性」，亦無意藉由法律中客
    觀構成要件之行為要素，涵括上開具有反覆實施特性之數個
    犯罪行為，亦即，施用毒品犯罪，或有可能為零星偶一之施
    用，或有可能經常施用，就施用行為本身之法條文義而言，
    並未將「反覆性」或「成癮性」之概念加諸於「施用」之文
    字內涵內，即毒品施用行為之概念本身並未有所謂「反覆實
    施」之特徵在內，尚不得以法條文義以外之「個案行為人有
    反覆施用之事實」為解釋法條規定之依據。況毒品之施用固
    然常具有成癮性，然施用者並非必然業已成癮，亦非必然反
    覆密集施用，若將施用毒品之犯罪解為習慣犯或成癮犯之規
    定，則施用毒品頻率不高而未成癮者，即不該當此犯罪構成
    要件，而無適用該罪名相繩之餘地，此解釋之不當已甚顯然
    。再者，施用毒品成癮者與偶有施用行為者之可罰性顯不相
    同，一體適用毒品危害防制條例第10條第1 項或第2 項之規
    定，法定刑度完全相同亦非妥適，且未反覆實施成癮者依數
    罪併罰之規定分論併罰，反覆實施成癮者論以實質一罪，其
    矛盾猶為顯然。再按「本法規定連續犯以來，實務上之見解
    對於本條『同一罪名』之認定過寬，所謂『概括犯意』，經
    常可連綿數年之久，且在採證上多趨於寬鬆，每每在起訴之
    後，最後事實審判決之前，對繼續犯同一罪名之罪者，均適
    用連續犯之規定論處，不無鼓勵犯罪之嫌，亦使國家刑罰權
    之行使發生不合理之現象。因此，基於連續犯原為數罪之本
    質及刑罰公平原則之考量，其修正既難以週延，爰刪除本條
    有關連續犯之規定」，95年7 月1 日修正施行之刑法第56條
    立法理由足堪參酌，是本次刑法廢除有關連續犯規定之意旨
    ，乃在防止刑罰之寬濫及避免淪於鼓勵犯罪之嫌疑。關於行
    為人連續多次施用同級毒品行為，其於本次修法前，認行為
    人係基於概括犯意而論以連續犯，為實務上之通常見解，而
    依此適用之結果，法院仍得依修正前刑法第56條規定加重其
    刑至二分之一，於本次修法後，如認行為人之上開數施用同
    級毒品行為係屬集合犯而包括論以一罪，惟所謂集合犯並無
    得加重其刑之規定，其適用結果顯較適用連續犯處罰為輕，
    其有悖於立法原意甚明。從而，本件被告先後2 次施用毒品
    之犯行，尚無論以集合犯之餘地。又公訴意旨認被告於先後
    2 次為警查獲之間有接續施用海洛因多次，然除前開論罪科
    刑部分之施用行為外，其餘部分除被告自白並無其他足夠之
    補強證據可資認定，然此部分因檢察官認係基於集合犯意而
    為，爰不另為無罪之諭知。茲審酌被告前因施用毒品案件，
    經觀察、勒戒及強制戒治後，猶未悛悔而再為本件施用毒品
    犯行，足見其毒癮匪淺，然念其犯後尚能供承犯行，態度良
    好，且毒癮戒絕確實不易，又其施用毒品乃戕害自身健康而
    未直接危害他人，以及犯罪之手段、所生危害等一切情狀，
    量處如主文所示之刑，並定應執行之刑，以資懲儆。扣案殘
    留海洛因成分之殘渣袋1 個（送驗結果業如前述，又其包裝
    袋應無法與毒品完全澈底析離乾淨而應整體視為毒品），為
    被告盛裝所施用之海洛因之用，業經其供明在卷，應依毒品
    危害防制條例第18條第1 項前段規定，諭知沒收銷燬之。扣
    案注射針筒1 支、塑膠鏟子1 支（送驗結果亦如前述），分
    別為被告所有而施打海洛因及將海洛因粉末舀進針筒以供施
    打之物，業經其供明在卷，爰依刑法第38條第1 項第2 款規
    定宣告沒收。
四、關於移送併辦部分（96年度毒偵字第1433號、第2493號、第
    3462號、第3910號，併辦意旨均詳如附件），檢察官認與起
    訴部分具有集合犯之關係，然就毒品之施用行為而言，立法
    者並未將「反覆性」或「成癮性」之概念加諸於「施用」之
    文字內涵內，即毒品施用行為之概念本身並未有所謂「反覆
    實施」之特徵在內，業如前述，從而移送併辦部分與起訴部
    分並無集合犯之關係，且移送併辦部分與起訴部分之施用時
    間已相隔數月，亦非接續犯，尚非本件起訴效力所及，本院
    無從併予審究，應退由檢察官另行依法處理。
據上論斷，應依刑事訴訟法第273 條之1 第1 項、第299 條第1
項前段，毒品危害防制條例第10條第1 項、第18條第1 項前段，
刑法第11條、第38條第1 項第2 款、第51條第5 款，判決如主文
。
本案經檢察官甲○○到庭執行職務。
中　　華　　民　　國　　96　　年　　5   　月　　18  　日
                      鳳山刑事第二庭  法　官    譚德周
以上正本證明與原本無異。
如不服本判決，應於收受送達後10日內向本院提出上訴書狀。
中　　華　　民　　國　　96　　年　　5 　　月　　21　　日
　　　　　　　　　　　　　　　　　　　書記官    林雅婷
附錄法條：毒品危害防制條例第10條第1項
施用第一級毒品者，處 6 月以上 5 年以下有期徒刑。
